【裁判字號】    97,台上,5773
【裁判日期】    971113
【裁判案由】    違反毒品危害防制條例
【裁判全文】
最高法院刑事判決            九十七年度台上字第五七七三號
上訴人  甲○○
上列上訴人因違反毒品危害防制條例案件，不服台灣高等法院中
華民國九十五年一月四日第二審判決（九十四年度上訴字第二０
五二號，起訴案號：台灣士林地方法院檢察署九十三年度偵字第
四四五四號），提起上訴，本院判決如下：
    主  文
上訴駁回。
    理  由
按刑事訴訟法第三百七十七條規定：上訴於第三審法院，非以判
決違背法令為理由，不得為之。是提起第三審上訴，應以原判決
違背法令為理由，係屬法定要件。如果上訴理由書狀並未依據卷
內訴訟資料，具體指摘原判決不適用何種法則或如何適用不當，
或所指摘原判決違法情事，顯與法律規定得為第三審上訴理由之
違法情形，不相適合時，均應認其上訴為違背法律上之程式，予
以駁回。本件原審經審理結果，認為上訴人甲○○夥同真實姓名
年籍不詳之某成年人，共同基於運輸及私運屬管制進口物品之第
二級毒品 MDMA、MDA進入中華民國境內之犯意聯絡，由某成年人
自比利時國將裝有 MDMA、MDA毒品（混雜於咖啡粉內）之包裹，
以上訴人所提供其申請租用設於台北市○○區○○路十四號中華
郵政股份有限公司士林劍潭郵局（下稱劍潭郵局）內之第一二三
─一三七號郵政信箱（下稱系爭信箱）為收件地址，於民國九十
三年二月十八日凌晨一時許，以普通國際包裹，自比利時安特衛
普郵寄寄出，利用不知情之國際郵件運送業人員，運輸入境台灣
，為我國財政部台北關稅局台北郵局支局之關員於九十三年二月
二十一日執行例行郵檢時發現，而報請法務部調查局台北市調查
處查獲，扣押該毒品等物（下稱扣案包裹），犯行明確，因而撤
銷第一審之科刑判決，改判仍依想像競合犯從一重論上訴人以共
同運輸第二級毒品罪，處有期徒刑柒年，及為相關從刑之宣告。
已詳敘其調查、取捨證據之結果及憑以認定犯罪事實之心證理由
。並就上訴人否認犯行之供詞及其所辯各語認非可採，予以論述
及指駁。從形式上觀察，原判決尚無足以影響判決結果之違背法
令情形存在。上訴意旨略稱：(1)上訴人始終否認知悉扣案包裹內
容，原判決認上訴人未在現場查驗內容及懷疑並非友人寄送之球
鞋等情，與上訴人所辯尚不及辨認收件人是否為上訴人本人及包
裹內容即為調查人員逮捕等語不符，為證據上理由矛盾；又原判
決論罪科刑理由，謂上訴人係一行為犯毒品危害防制條例第四條
第二項之運輸第二級毒品及懲治走私條例第二條第一項之私運管
制物品進口二罪名，為想像競合犯，應從一重之運輸「第三級毒
品」罪處斷，與主文記載罪名不符，有理由矛盾之違法。(2)扣案
包裹上收件人姓名「 KAZAF C」與上訴人英文名字「TONY」不符
，有係他人誤寄入上訴人租用郵政信箱之可能，而上訴人未及打
開包裹確認即遭逮捕；且上訴人係因於九十三年一月間曾託簡大
罡之姊自美國代為購買鞋子二雙之事，打電話向郵局人員查詢有
無郵件寄入，收到鞋子後即予匯款，有存摺及簡大罡於第一審之
證詞可憑，足見非虛，原審不予採取，有違經驗及論理法則。(3)
原判決認上訴人於扣案包裹寄出前，已獲寄件人告知郵件已寄出
之事，並無卷內證據可憑，其推論亦違經驗及論理法則等語。惟
查：一、採證認事、取捨證據及證據證明力之判斷，乃事實審法
院之職權，苟其採證認事之論斷無違證據法則，即不容任意指為
違法。原判決對於認定上訴人係與上揭不詳姓名之成年人，共同
為本件運輸毒品入境之犯行，並係明知為寄送毒品之扣案包裹，
仍予以領取之事實，業經說明：(一)上訴人於領取扣案包裹之前一
日（即九十三年三月十一日）曾撥打電話至劍潭郵局，查詢其租
用之該信箱內有無國際包裹，由郵局職員林俊男答覆確有包裹後
，於翌日即前往該郵局領取該包裹等情，為上訴人所自承，並經
證人林俊男及調查人員鍾震東、林永青等證述屬實。足見上訴人
於領取前一天以前早已知悉其所租用上開信箱會有國際包裹寄入
，否則其焉會主動打電話予郵局人員詢問。(二)簡大罡所稱其姊第
一次郵寄球鞋被退件後，再次寄送球鞋之快捷郵件，係於九十三
年四月二十四日自美國紐澤西州交寄，進口至系爭信箱之日期為
我國時間之同年月二十六日，顯示該快捷郵件最早係於本案查獲
後始自美國寄出；系爭信箱於九十三年二至三月間僅有二件國際
快捷郵件，進口日期分別為九十三年三月二十三日及同年月二十
六日，均於同年四月十五日退回，縱該退回之二件國際快捷郵件
，其中之一係簡大罡之姊第一次寄送球鞋予上訴人之同類快捷郵
件，其交寄日期亦應在九十三年三月十九、二十日以後，此與上
訴人領取扣案包裹一事，並無何關聯，時間亦無重疊；上訴人領
取扣案包裹，於收受後立刻轉身攜出郵局大門離去，並未在現場
查驗內容，及懷疑是否為友人所寄送之球鞋；上訴人委託所購買
之球鞋為「TIMBERLAND」廠牌之男用高筒登山鞋，根本無法放入
扣案裝置毒品之紙盒；扣案包裹封面明顯記載寄自比利時，並非
美國，上訴人竟未當場懷疑、詢問，有悖常情；上訴人於案發當
時雖家住台北，但在台中上班，因工作因素，除假日外平日均居
住於台中，與其租用之系爭信箱相距甚遠，實無要求友人將所託
購之球鞋寄往上訴人必須北上台北始得領取之郵政信箱之理。依
上開卷內事證，在在足認上開郵寄鞋子之快捷郵件，當係上訴人
於本案發生並獲交保後，為求脫免刑責，始指示簡大罡託人立刻
由美國寄送至系爭信箱，欲藉以合理化其前往領取本案包裹郵件
之原因。上訴人所辯其係為託人購鞋之事，打電話詢問郵局有無
郵件云云，不可採取。(三)本件查獲一千六百顆MDMA、MDA 毒品，
價值不菲，又遠自比利時寄入，寄件人以之付郵寄送，勢必事先
與真實收件人詳細核對並填寫收件人之信箱地址，實無出錯誤寄
他人信箱或誤裝入包裹郵件之可能性；並參以上訴人於扣案包裹
寄至台灣之後，有打電話查詢有無國際包裹寄入其信箱之事實，
亦可證寄件人早已將該包裹郵件寄發時間通知上訴人，上訴人經
告知後亦計算該包裹郵件應已寄到而配合為查詢之動作，其等間
就該包裹郵件之內容應已事前有所合意及溝通，而共同為本件運
輸毒品之行為；且運輸毒品入境係犯罪行為，使用假名以掩飾身
分，乃事理之常，即便扣案包裹上所載收件人名字與上訴人之英
文名字不符，並不足為上訴人有利之認定各等情。悉依上訴人之
供述，證人簡大罡、林俊男之證詞，及卷附再次寄送球鞋之快捷
郵件存根、中華郵政股份有限公司台北郵局九十四年十一月十四
日北營字第０九四０九０五二九九號函，同局九十三年十一月十
八日北營字第０九三０九０三０八八號函送之系爭信箱收受信件
、包裹紀錄明細等卷內資料，逐一說明審認、論駁綦詳，其推理
論斷衡諸經驗及論理等證據法則皆無違背，自難認有何違法情事
。又上訴人於檢察官初訊時供陳：「我取得郵件後，打算要離開
時，警察就來了。」於第一審亦陳稱：「我拿了郵包後，轉身走
了五、六步，準備離開郵局，在距離大門約三、四步的地方，就
有二個人上前，當時我人仍在門內。我當時是沒有向郵局承辦人
員為郵件錯誤的表示，因當時我沒有辦法確認郵件是錯的。我當
時也沒有將郵件開封。」等語，原判決以上訴人領取扣案包裹後
立刻轉身攜出郵局大門離去，並未在現場查驗內容，及懷疑是否
為友人所寄送之球鞋，併執為論罪依據，與卷內證據資料並無不
合，採證認事自無違誤。二、MDMA、MDA 均係毒品危害防制條例
第二條第二項第二款附表所列管制之第二級毒品，原判決亦認上
訴人所為成立同條例第四條第二項之運輸第二級毒品罪，並與另
犯之懲治走私條例第二條第一項之罪，依想像競合犯從一重處斷
；至其理由所載上訴人「犯上開二罪名，為想像競合犯，應從一
重之運輸第三級毒品罪處斷」云云，其中「第三級毒品」顯為「
第二級毒品」之誤寫，不影響原判決本旨，不得執為適法之第三
審上訴理由。經核上訴意旨，係置原判決所為明白論斷於不顧，
仍持已為原判決指駁之陳詞，專憑己意再事爭辯，或任意指摘原
判決違法，難認已符合首揭法定之第三審上訴要件。本件上訴違
背法律上之程式，應予駁回。
據上論結，應依刑事訴訟法第三百九十五條前段，判決如主文。
中    華    民    國  九十七  年   十一   月   十三   日
                      最高法院刑事第十庭
                          審判長法官  邵  燕  玲
                                法官  李  伯  道
                                法官  孫  增  同
                                法官  李  英  勇
                                法官  洪  昌  宏
      本件正本證明與原本無異
                                      書  記  官
中    華    民    國  九十七  年   十一   月   十八   日
                                                     M


司法院資訊處製作；財團法人民間司法改革基金會備份。
